【裁判字號】    95,抗,84
【裁判日期】    950630
【裁判案由】    拍賣抵押物
【裁判全文】
臺灣桃園地方法院民事裁定                95年度抗字第84號
抗  告  人  甲○
相  對  人  戊○○○
            乙○○
            丙○○
            己○○
            辛○○○
            庚○○
        以上6人均為丁○○之.
上列當事人間拍賣抵押物事件，抗告人對於民國93年10月18日本
院93年度拍字第1059號裁定，提起抗告，本院裁定如下：
    主  文
抗告駁回。
抗告程序費用新台幣壹仟元由抗告人負擔。
    理  由
一、本件抗告意旨略以：原相對人丁○○於1 年多前已死亡，無
    人承受為拍賣抵押物之聲請人，則丁○○已無當事人能力。
    又原裁定附表之系爭土地係抗告人於民國64年4 月2 日向第
    三人李伯臻買受，價金業已全數付清，丁○○係李伯臻之前
    手，對抗告人並無任何債權存在，即令有之，請求權亦已罹
    於時效而消滅，乃原審未命其提出債權已屆期之證明，而遽
    予裁定准予拍賣抵押物，應屬有誤。
二、按民事訴訟法第138 條所規定之寄存送達，限於不能依同法
    第136 條及第137 條規定行送達者，始得為之，設其送達之
    處所，雖原為應受送達人之住居所、事務所或營業所而實際
    上已變更者，該原住居所、事務所或營業所，即非應為送達
    之處所，自不得於該原處所為寄存送達，最高法院64年台抗
    字481 號判例意旨參照。查抗告人自88年7 月15日起即設籍
    桃園縣桃園市○○里○ 鄰○○路66號2 樓，迨於94年4 月1
    日始遷往桃園縣龜山鄉兔坑村17鄰大湖頂61-9號，固有抗告
    人之戶籍謄本、戶卡片在卷可稽，惟抗告人自91年9 月起即
    向桃園縣桃園市農會承租桃園縣桃園市○○街○ 段51號居住
    迄今，已據證人蔡萬居、張采琦於本院93年度執字31997 號
    拍賣抵押物強制執行事件到庭結證屬實（見該卷94 年7月19
    日執行筆錄），復有抗告人提出附於該強制執行卷之房屋租
    賃契約書、抗告人自91年9 月至94年8 月給付租金之支票影
    本36紙為證，是足認抗告人自91年9 月間起實際之住居所為
    桃園縣桃園市○○街○ 段51號，並非戶籍地。又查，原裁定
    雖曾於93年11月19日對抗告人戶籍地即桃園縣桃園市○○路
    66 號2樓送達，因無人收受而寄存於該址所轄之桃園縣政府
    警察局桃園分局埔子派出所，有送達證書為證，然斯時抗告
    人之戶籍地並非其實際住居所如前述，則原裁定猶對抗告人
    之戶籍地為寄存送達即非合法。再者，本院嗣於95年4 月26
    日已另對抗告人實際住居所送達原裁定，因無人收受而寄存
    於桃園縣政府警察局桃園分局武陵派出所，有送達證書可佐
    ，而抗告人係於95年5 月5 日提起本件抗告，亦有抗告狀上
    所蓋本院收文日期戳章為證，則抗告人提起本件抗告未逾抗
    告期間，其抗告應屬合法，先予敘明。
三、按抵押權人聲請拍賣抵押物之裁定，係屬非訟事件，祗須其
    抵押權已經依法登記，並依登記之清償期業已屆滿而未受清
    償時，法院即應為准許拍賣抵押物之裁定，如對於此項法律
    關係有爭執者，應由有爭執之人提起訴訟，以求解決，不得
    僅依抗告程序聲明其有爭執，並據為廢棄拍賣裁定之理由（
    最高法院58年台抗字第524 號、51年台抗字第269 號判例參
    照）。經查，原相對人丁○○聲請裁定准予拍賣抗告人所有
    且設定抵押權之系爭土地，業據其提出他項權利證明書、土
    地登記謄本、抵押權設定契約書、借據為證，原裁定據以准
    許拍賣抵押物，於法並無不合。抗告人謂其與原相對人丁○
    ○間無債權存在且縱有債權已罹於時效等語，係屬實體上爭
    執事項，揆諸前開判例意旨，應由抗告人另行起訴解決，非
    本件非訟程序所得審究。至原相對人丁○○業於94年5 月20
    日死亡，雖有戶籍謄本為證，然原裁定係於93年10月18日作
    成，且於93年10月22日送達原相對人丁○○，是原裁定之當
    事人並無欠缺當事人能力之情事。從而，抗告人以上開理由
    提起本件抗告，為無理由，應予駁回。
四、據上論結，本件抗告為無理由，依非訟事件法第46條、第21
    條第2 項、第24條第1 項，民事訴訟法第495 條之1 第1項
    、第449 條第1 項、第95條、第78條，裁定如主文。
中    華    民    國    95    年    6     月    30    日
                民事第一庭  審判長法  官  郭琇玲
                                  法  官  林曉芳
                                  法  官  賴惠慈
以上正本係照原本作成。
本裁定除以適用法規顯有錯誤為理由，並經本院許可外，不得再
抗告。如提起再抗告，應於收受後10日內，向本院提出再抗告狀
，並繳納再抗告費新台幣1,000 元。
中    華    民    國    95    年    6     月    30    日
                                  書記官  黃泰能


司法院資訊處製作；財團法人民間司法改革基金會備份。
